【裁判字號】    89,易,818
【裁判日期】    890928
【裁判案由】    詐欺
【裁判全文】
台灣新竹地方法院刑事判決                          八十九年度易字第八一八號
    公  訴  人  台灣新竹地方法院檢察署檢察官
    被      告  戊○○
    選任辯護人  林思銘
右列被告因詐欺案件，經檢察官提起公訴（八十九年度偵字第二五九三號），本院判
決如左：
    主  文
戊○○意圖為自己不法之所有，以詐術使人將本人之物交付，處有期徒刑伍月。
    事  實
一、戊○○意圖為自己不法之所有，於民國八十八年十一月十五日，在新竹縣芎林鄉
    ○○村○鄰○○路一○九巷六弄二十二號，向丙○○佯稱：其所從事投資之基隆
    大武崙砲台整修工程，可以挖取地下之黃金賺取十倍利潤，現須資金新台幣（下
    同）三十萬元購買機械設備，待約半個月後工程完成，將可獲取三百萬元之投資
    利潤等語，致使丙○○陷於錯誤，而開立亞太銀行新竹分行支票二紙，共計三十
    萬元交付予戊○○，嗣經屆期然戊○○仍未交付所言之利潤，丙○○始知受騙之
    情形。
二、案經被害人丙○○告訴新竹市警察局移送台灣新竹地方法院檢察署檢察官偵查起
    訴。
    理  由
一、訊據被告戊○○固不否認有於前揭時間、地點自丙○○處取得三十萬元支票之事
    實，惟否認有何詐欺之行為，辯稱：伊係向乙○○談述投資事項，是乙○○向丙○○邀約投資，而投資挖黃金係丁○○提議，丁○○說有十倍利潤，嗣後因為丁○○未依照計畫開採而延滯，才會未能取得利潤，且告訴人要求退錢，伊亦有依
    照其意願解約，是其並未受騙等語。然查：被告確實有在乙○○之介紹下，認識
    告訴人丙○○，並由被告親自向告訴人談論投資前開挖掘黃金工程以及分得十倍
    利潤之事，隨後由告訴人交與面額共計三十萬元之支票二紙等情，業據告訴人於
    警訊時（偵卷第五頁參見）、偵查中（偵卷第二十頁參見）以及本院調查審理時
    （本院八十九年八月三日訊問筆錄、八十九年九月十四日審理筆錄參見）指述明
    確，經核與證人乙○○於警訊時（偵卷第七頁）、偵查中（偵卷第二十頁參見）
    以及本院調查時（本院八十九年八月三十日訊問筆錄參見）證述之情形相符，堪
    信為真實，則被告既有向告訴人陳述投資之細節及利潤之分配，是並非可認僅係
    由乙○○向告訴人邀約投資，應可認定，被告所辯係向乙○○談述投資事項，是
    乙○○向丙○○邀約投資等語，應不足採；次查：被告與甲○○、丁○○之間並
    未有投資挖掘黃金之工程，且未曾到現場看過工地，亦未有地質資料，僅於一次
    閒談中，見雜誌報導台灣數處地區蘊含金礦，因此言及日後可以利用新科技探測
    黃金或有利潤等語，並無著手投資之計畫，亦未開始進行開挖工程之情事等情，
    業據證人甲○○、丁○○到庭證述明確（本院八十九年八月三十日訊問筆錄參見
    ），是被告與甲○○、丁○○之間並無如被告向告訴人所稱之挖採黃金之工程，
    應堪認定，而被告竟猶向告訴人佯稱要購買施工機械，則被告顯有不法所有之意
    圖而施用詐術之行為甚明；再查：經台灣新竹地方法院檢察署檢察官函詢經濟部
    礦務局以及財團法人工業技術研究院結果，基隆大武崙處並無礦業權登記且亦無
    探勘黃金成分知識，此有回函二份可資佐證，是被告確有前揭施用詐術行為，足
    資認定；此外，復有合約書、承諾書在卷可資佐證，是本件事證已臻明確，被告
    犯行堪予認定。
二、核被告所為，係犯刑法第三百三十九條第一項之詐欺罪。至被告雖在告訴人之要
    求下同意還款並簽立承諾書（實際上被告屆期仍未依約還款），惟此與被告前揭
    已經完成之行為無涉，併此敘明。爰審酌被告之素行、犯罪動機、目的、手段、
    犯罪後猶否認犯行以及同意告訴人還款之要求卻仍不依約還款等一切情狀，量處
    如主文所示之刑。
三、據上論斷，應依刑事訴訟法第二百九十九條第一項前段，刑法三百三十九條第一
    項，罰金罰鍰提高標準條例第一條前段，判決如主文。
本案經檢察官羅雪梅到庭執行職務。
中      華      民      國    八十九    年      九      月    二十八    日
                              台灣新竹地方法院刑事第二庭
                                  法        官    蘇    嘉    豐
右正本證明與原本無異。
如不服本判決，應於判決送達後十日內向本院提出上訴狀。
                                  書   記   官    賴    寶    合
中      華      民      國    八十九    年      九      月    二十八    日
附錄本案論罪科刑法條全文：
刑法第三百三十九條第一項：
意圖為自己或第三人不法之所有，以詐術使人將本人或第三人之物交付者，處五年以
下有期徒刑、拘役或科或併科一千元以下罰金。


司法院資訊處製作；財團法人民間司法改革基金會備份。
